臺灣臺中地方法院刑事判決
110年度訴字第2290號
公  訴  人  臺灣臺中地方檢察署檢察官
被      告  何志仁


上列被告因妨害公務案件，經檢察官提起公訴（110年度偵字第3
6829號），嗣被告於準備程序中就被訴事實為有罪之陳述，經告
知簡式審判程序之旨，並聽取當事人之意見，經本院合議庭裁定
由受命法官獨任進行簡式審判程序，判決如下：
    主    文
何志仁駕駛動力交通工具犯妨害公務執行罪，累犯，處有期徒刑
肆月，如易科罰金，以新臺幣壹仟元折算壹日。
    犯罪事實
一、何志仁於民國110年10月24日3時5分許，駕駛車號000-0000
    號自用小客車，行經臺中市○區○○○路0段000號前時，因逆向
    行駛於單行道而為警攔查，臺中市政府警察局第二分局文正
    派出所警員林煜翔、邱俊榮因而駕駛車號000-0000號警用巡
    邏車停在何志仁所駕自用小客車前方，並以警車廣播器廣播
    要求何志仁下車受檢。詎何志仁見前方之車輛為警車，明知
    對方為依法執行職務之警察，因當時持有第一級毒品海洛因
    、第二級毒品甲基安非他命（違反毒品危害防制條例部分由
    臺灣臺中地方檢察署另行偵查中），為躲避警方追查，竟意
    圖妨害公務員依法執行查緝職務，基於駕駛動力交通工具對
    公務員施強暴脅迫及毀損公務員職務上掌管物品之故意，立
    即倒車躲避攔查，先撞擊停放於路邊停車格之車號000-0000
    號自用小客車（此毀損部分未據告訴）而騰出前方空隙後，
    復向前衝撞前開警車（當時林煜翔、邱俊榮均在車內）後始
    停車受檢，以此強暴方式妨害警員依法執行職務，並致上揭
    警車左側車體毀損。
二、案經臺中市政府警察局第二分局報告臺灣臺中地方檢察署檢
    察官偵查起訴。
    理    由
壹、程序事項
一、按除被告所犯為死刑、無期徒刑、最輕本刑為3 年以上有期
    徒刑之罪或高等法院管轄第一審案件者外，於前條第1 項程
    序進行中，被告先就被訴事實為有罪之陳述時，審判長得告
    知被告簡式審判程序之旨，並聽取當事人、代理人、辯護人
    及輔佐人之意見後，裁定進行簡式審判程序，刑事訴訟法第
    273 條之1 第1 項定有明文。查本件被告何志仁妨害公務案
    件，被告於本院準備程序就被訴事實為有罪之陳述，經本院
    告知被告簡式審判程序之旨，並聽取檢察官、被告之意見後
    ，裁定改依簡式審判程序進行審判。
二、按簡式審判程序之證據調查，不受第159條第1項之限制，刑
    事訴訟法第273條之2定有明文，是於行簡式審判程序之案件
    ，被告以外之人於審判外之陳述，除有其他不得作為證據之
    法定事由外，應認具有證據能力。本判決所援引被告以外之
    人於審判外之陳述，因本案採行簡式審判程序，復無其他不
    得作為證據之法定事由，依上說明，應認均具有證據能力，
    合先敘明。
三、至於卷內所存經本院引用為證據之非供述證據部分，審酌與
    本件待證事實間均具有關連性，且無證據證明係實施刑事訴
    訟程序之公務員違背法定程序所取得，亦無證據證明有何偽
    造、變造之情事，復經本院行調查證據程序，是依刑事訴訟
    法第158 條之4 之反面解釋，自應認均具有證據能力，得作
    為證據。
貳、實體事項
一、認定犯罪事實之證據及理由：
    上揭犯罪事實，業據被告何志仁於本院準備程序及審理時坦
    承不諱（見本院卷第53、61頁），並有員警職務報告、車號
    000-0000號車輛詳細資料報表、行車紀錄器錄影翻拍照片、
    車輛毀損照片、車號000-0000號警用小客車行車紀錄器錄影
    光碟1片等在卷可稽（見偵卷第45至46、85、97至101、103
    至107、卷底光碟片存放袋），並經本院當庭勘驗警車行車
    紀錄器影像，有勘驗筆錄附卷可憑（見本院卷第53至54頁）
    ，上開補強證據足以擔保被告前開任意性自白之真實性，核
    與事實相符，本件事證明確，被告犯行堪以認定，應依法論
    科。
二、論罪科刑：
　㈠按刑法第138條所稱「公務員職務上掌管之物品」，係指公務
    員因執行職務所掌管與該職務有直接關係之物品而言，至於
    該物品為何人所有，在所不問（最高法院76年度台上字第21
    30號判決意旨參照），且祇要對於公務員職務上所掌管之物
    品，有毀棄、損壞、隱匿或致令不堪用之任一行為，罪即成
    立，不以兼具為限（最高法院88年度台上字第3742號判決意
    旨參照），至所稱之「損壞」，係指破壞其物質全部或一部
    ，使物品之全部或一部因其損壞致喪失效用者（最高法院70
    年度台上字第4726號判決意旨參照）。查本件被告駕駛自用
    小客車衝撞警用巡邏車輛，致警車左側車體毀損，有損壞照
    片5張在卷可參（見偵卷第103至107頁），警用巡邏車輛本
    即為警員執行職務時所需備之交通工具，以確保順利執行職
    務之用，核與執行職務具密切關連，應屬刑法第138條所保
    護之客體，因被告以所駕駛自用小客車衝撞該警用巡邏車輛
    ，已造成該警車左側車體毀損，應屬損壞行為無疑。　
  ㈡另按刑法第135條第1項之罪，以對於公務員依法執行職務時
    施強暴脅迫為要件，同條第3項之「以駕駛動力交通工具犯
    之」加重其刑之規定，則考量以駕駛動力交通工具之方式犯
    妨害公務執行罪者，該等行為態樣對公務員之生命、身體、
    健康構成嚴重危害，而有加重處罰之必要（見刑法第135 條
    第3項於110年1月20日修正之立法理由）。查本件被告駕駛
    自用小客車衝撞警用巡邏車輛乙情，有警車行車紀錄器錄影
    翻拍照片5張、行車紀錄器錄影勘驗紀錄在卷為憑（見偵卷
    第97至101頁，本院卷第53至54頁），被告於案發時以自用
    小客車衝撞警用巡邏車輛，自該當於刑法第135條第3項第1
    款以駕駛動力交通工具犯妨害公務執行罪之加重要件無訛。
　㈢核被告所為，係犯刑法第135條第3項第1款之駕駛動力交通工
    具妨害公務執行罪及同法第138條毀損公務員職務上掌管之
    物品罪。被告以一行為觸犯上揭2罪名，為想像競合犯，應
    從一重論以刑法第135條第3項第1款之駕駛動力交通工具妨
    害公務執行罪。
　㈣被告前因違反毒品危害防制條例等案件，分經本院以106年度
    訴字第740號判決判處有期徒刑9月確定，106年度訴字第122
    8號判決判處有期徒刑9月確定，106年度中簡字第1524號判
    決判處有期徒刑5月確定，再經本院以106年度聲字第5020號
    裁定應執行有期徒刑1年9月確定，並於109年9月4日縮短刑
    期假釋出監，於同年11月11日假釋期滿，其假釋未經撤銷視
    為已執行完畢等情，有臺灣高等法院被告前案紀錄表在卷可
    稽。被告受有期徒刑之執行完畢後，5年以內故意再犯本案
    有期徒刑以上之罪，本院審酌被告所犯前罪與本案犯罪，均
    屬於故意犯罪類型，顯見前案有期徒刑執行並無顯著成效，
    被告對於刑罰之反應力薄弱，仍應適用累犯規定予以加重，
    不致生被告所受之刑罰超過其所應負擔罪責，導致其人身自
    由因此遭受過苛之侵害，而有不符憲法罪刑相當原則，進而
    牴觸憲法第23條比例原則情形，予以加重最低本刑並無罪刑
    不相當之情事，爰依刑法第47條第1項之規定加重其刑。
　㈤又按刑事審判旨在實現刑罰權之分配的正義，故法院對有罪
    被告之科刑，應符合罪刑相當之原則，使輕重得宜，罰當其
    罪，以契合社會之法律感情，此所以刑法第57條明定科刑時
    應審酌一切情狀，尤應注意該條所列10款事項以為科刑輕重
    之標準，並於同法第59條賦予法院以裁量權，如認「犯罪之
    情狀可憫恕，認科以最低度刑仍嫌過重者」，得酌量減輕其
    刑，俾使法院就個案之量刑，能斟酌至當；另同法第59條規
    定犯罪之情狀可憫恕者，得酌減其刑，其所謂「犯罪之情狀
    」，與同法第57條規定科刑時應審酌之一切情狀，並非有截
    然不同之領域，於裁判上酌減其刑時，應就犯罪之一切情狀
    ，予以全盤考量，審酌其犯罪有無可憫恕之事由（即有無特
    殊之原因及環境，在客觀上足以引起一般同情，以及宣告法
    定最低度刑，是否猶嫌過重等），以為判斷（最高法院95年
    度台上字第6157號、98年度台上字第3926號判決意旨參照）
    。刑法第135條第3項第1款駕駛動力交通工具犯妨害公務執
    行罪之法定刑度為「6月以上5年以下有期徒刑」，然同為駕
    駛動力交通工具犯妨害公務執行罪者，其原因動機不一，犯
    罪情節未必盡同（如同時撞傷執勤警員或將警車嚴重撞毀等
    情者），其駕駛動力交通工具犯妨害公務執行行為所造成危
    害社會之程度自屬有異，法律科處此類犯罪，所設之法定最
    低本刑卻同為「6月以上有期徒刑」，不可謂不重，於此情
    形，倘依其情狀處以6月以下有期徒刑，即足以懲儆，並可
    達防衛社會之目的者，自非不可依客觀之犯行與主觀之惡性
    加以考量是否有可憫恕之處，而適用同法第59條規定酌量減
    輕其刑，期使個案裁判之量刑，能斟酌至當，符合比例原則
    。經查，被告駕駛動力交通工具犯妨害公務執行罪，以其犯
    罪情節而論，被告於警車追緝過程中，刻意倒車行駛，並於
    碰撞路旁車輛後再往前行駛，致與警用巡邏車輛發生擦撞，
    固應予非難；然擦撞後並未造成執勤警員受傷，且警車受損
    情況尚非嚴重，可認被告本案犯罪於客觀上所造成之損害非
    鉅；再參酌被告於事發後願就毀損警車車體部分，給付新臺
    幣（下同）17,700元以進行警車修理，並已給付1萬元等情
    ，有被告與警員林煜翔所簽協議書及汽車修理估價單附卷可
    參（見本院卷第69、71頁），相較於其他駕駛動力交通工具
    犯妨害公務執行罪之情形，造成人員受傷、犯後否認犯行、
    拒絕賠償損害者，被告犯罪情節實屬較輕。本院考量上開情
    節，認對被告縱量處最低法定刑，猶屬情輕法重，客觀上足
    以引起一般人之同情，應有足堪憫恕之處，爰依刑法第59條
    規定，減輕其刑。 
　㈥爰以行為人之責任為基礎，審酌被告於警員依法執行職務時
    ，駕駛自用小客車衝撞警用巡邏車輛，以暴力行為損壞公務
    員職務上掌管之警用車輛，影響社會公共秩及公務員職務之
    執行，侵害警察機關執行職務之嚴正性與安全，所為非是；
    惟慮及被告犯後坦承犯行，兼衡被告自述國中肄業之教育程
    度、協助扶養67歲父親及66歲母親、未婚、無子女、從事道
    路刨除工作、每月收入3萬8,000元、經濟狀況勉持等語（見
    本院卷第62頁），暨其犯罪動機、目的、手段、物品損壞之
    程度等一切情狀，量處如主文所示之刑，並諭知易科罰金之
    折算標準。　
據上論斷，應依刑事訴訟法第273條之1第1項、第299條第1項前
段，刑法第135條第3項第1款、第138條、第55條、第47條第1項
、第41條第1項前段、第59條，判決如主文。
本案經檢察官翁嘉隆、林宏昌提起公訴，檢察官蔣得龍到庭執行
職務。　　
中　　華　　民　　國　　111 　年　　1 　　月　　24　　日
                  刑事第九庭    法  官  彭國能
以上正本證明與原本無異。
如不服本判決應於收受判決後20日內向本院提出上訴書狀，並應
敘述具體理由；其未敘述上訴理由者，應於上訴期間屆滿後20日
內向本院補提理由書（均須按他造當事人之人數附繕本）「切勿
逕送上級法院」。
告訴人或被害人如不服判決，應備理由具狀向檢察官請求上訴，
上訴期間之計算，以檢察官收受判決正本之日起算。
                                書記官  陳宇萱
中　　華　　民　　國　　111 　年　　1 　　月　　25　　日
附錄本案論罪科刑所犯法條
中華民國刑法第135條
對於公務員依法執行職務時，施強暴脅迫者，處3年以下有期徒
刑、拘役或30萬元以下罰金。
意圖使公務員執行一定之職務或妨害其依法執行一定之職務或使
公務員辭職，而施強暴脅迫者，亦同。
犯前二項之罪而有下列情形之一者，處6月以上5年以下有期徒刑
：
一、以駕駛動力交通工具犯之。
二、意圖供行使之用而攜帶兇器或其他危險物品犯之。
犯前三項之罪，因而致公務員於死者，處無期徒刑或7年以上有
期徒刑；致重傷者，處3年以上10年以下有期徒刑。
中華民國刑法第138條
毀棄、損壞或隱匿公務員職務上掌管或委託第三人掌管之文書、
圖畫、物品，或致令不堪用者，處5年以下有期徒刑。